【裁判字號】    90,易緝,138
【裁判日期】    901204
【裁判案由】    詐欺
【裁判全文】
臺灣臺北地方法院刑事判決                          九十年度易緝字第一三八號
    公  訴  人  臺灣臺北地方法院檢察署檢察官
    被      告  丙○○
右列被告因詐欺案件，經檢察官提起公訴（八十二年度偵字第二六二四五號），本院
判決如左：
    主  文
丙○○意圖為自己不法所有，以詐術使人將本人之物交付，處有期徒刑伍月，如易科
罰金，以參佰元折算壹日。
    事  實
一、丙○○與戊○○係朋友關係，民國八十二年八月三十日中午，二人約在台北市○○○路北海漁村餐廳吃飯，席間戊○○表示須趕赴台中看其女婿乙○○報考中國
    醫藥學院之放榜名單，丙○○見有機可趁，竟意圖為自己不法之所有，向戊○○
    佯稱：該校常務董事均係其朋友，董事對招生有保障名額，只要拿十二萬元出來
    由其請董事吃飯，即可安排錄取云云，致戊○○陷於錯誤而於當日告知其女丁○○，由丁○○囑咐不知情的乙○○匯款新台幣（下同）十二萬元至丙○○帳戶，
    事後乙○○仍未錄取，戊○○始知受騙。
二、案經乙○○告發由台灣台北地方法院檢察署檢察官偵查起訴。
    理  由
一、訊據被告丙○○固坦承收到乙○○匯入之十二萬元之事實，惟矢口否認有何詐欺
    取財之犯行，辯稱：其為宏大水泥股份有限公司（以下簡稱宏大公司）董事長，
    戊○○當時預備投資宏大公司，二人談妥由其私人股份中轉讓五千股共五百萬元
    給戊○○，並將其帳戶號碼交由戊○○以便匯款，當時談好一次匯入五百萬元，
    但戊○○並未匯款進來，直到本件開庭時才知道戊○○有以乙○○名義匯入十二
    萬元，但因其不認識乙○○，不知道這是戊○○匯入之股金，所以才未與戊○○
    聯絡，其並無詐欺取財之意圖云云。經查：右揭犯罪事實，業據被害人戊○○於
    偵查及本院調查時證稱：當天在北海漁村吃飯時，本來在討論某國家要在台灣設
    大使館經費不夠要借錢給被告之事，席間其說要到台中看女婿乙○○報考中國醫
    藥學院之放榜名單，被告即向其表示中國醫藥學院常務董事係被告朋友，只要匯
    款十二萬元給被告請董事吃飯即可安排錄取，其信以為真就叫丁○○匯款給被告
    ，後來乙○○還是沒錄取，才知道受騙等語（見八十二年度偵字第二六二四五號
    卷第十頁背面、本院九十年九月十二日訊問筆錄），核與證人甲○○證稱：當時
    有在場聽到丙○○稱學校董事均認識，董事有保障名額，可以安排，叫戊○○匯
    十二萬元，過幾天又一起吃飯，丙○○稱十二萬元已收到，但不是十二萬元，是
    一百二十萬元，戊○○聽了很不高興，要求丙○○退回等語（見上開偵查卷第十
    六頁），證人丁○○證稱：其父親戊○○說，丙○○因為有認識的人，可以用贊
    助金方式幫忙其夫乙○○考取中國醫藥學院中醫系，其才指示乙○○匯款入丙○○帳號等語（見本院九十年十月十二日訊問筆錄），證人乙○○證稱：將十二萬
    元匯入丙○○帳戶是依其妻丁○○指示為之，當時並不知道要作何用，是後來戊○○發現被騙才知道整件事等情節相符（見本院九十年九月十二日訊問筆錄），
    此外，並有台南市第二信用合作社八十二年八月三十日匯款回條、存證信函第八
    五六號、第四七二號附卷可資佐證。被告雖提出股票影本證明其所辯為真實，然
    此僅能證明其確實為宏大公司股東，而無法證明其無詐欺之意圖。參以匯款單上
    載有乙○○之姓名及電話，若被告並無詐欺之犯行而不知乙○○匯款所為何事，
    何以不主動電詢匯款人並主動退回款項？此外，乙○○分別於八十二年九月三日
    及同年九月十七日，寄發存證信函至台北市○○○路○段一二五號五樓之一及台
    北市○○路○段九一巷六號三樓要求被告退回詐得之十二萬元，有存證信函影本
    二紙在卷可稽，而上開二址為被告住、居所，此不僅業被告供述屬實，亦有上開
    二地之戶籍謄本（見上開偵查卷第二十四頁、第二十六頁）、宏大公司董事監察
    人名單可按，被告既然收受存證信函，豈會不知乙○○匯款之目的？綜上，足見
    被告所辯顯係卸責之詞委無足採，其詐欺取財之犯行堪以認定。至證人甲○○於
    本院審理時雖改稱：其並未見過丙○○，對於丙○○是否曾向戊○○佯稱只要拿
    出十二萬元即可安排錄取一事，因為事隔已久不復記憶云云（見本院九十年十一
    月三十日審理筆錄），然證人於案發之初之供述記憶較清楚，且較少權衡利害得
    失或受他人之干預，倘尚有其他證據可資證明其證言之可信度，即不得以證人事
    後翻異之證詞而捨棄初供於不採。本件證人甲○○雖經本院提示其偵訊筆錄後仍
    稱無印象，惟經本院當庭播放八十二年十一月二十六日偵訊錄音帶後，勘驗結果
    甲○○所述與偵訊筆錄記載相符，此有本院勘驗筆錄附卷可參（見本院九十年十
    一月三十日審理筆錄），且甲○○亦證稱：因為戊○○欠錢不還，所以與戊○○
    關係一直不太好，加上當天去檢察署作證一事戊○○並未事先打電話來知會一聲
    ，因此對戊○○頗有微詞等語（見本院九十年十一月三十日審理筆錄），則甲○○於偵查中作證時既與戊○○感情不睦，自無作證偏袒戊○○之可能，是其於偵
    查中之證言與事實相符較為可採，其於本院審理時翻異之詞自難作為有利被告之
    認定。
二、核被告丙○○所為，係犯刑法第三百三十九條第一項之詐欺取財罪，爰審酌被告
    詐欺所得雖僅有十二萬元、然其犯後並無悔意、猶卸責否認犯行、惡性非輕等一
    切情狀，量處如主文所示之刑。又九十年一月十日公佈修正後之刑法第四十一條
    第一項規定：「犯最重本刑為五年以下有期徒刑以下之刑之罪，而受六個月以下
    有期徒刑或拘役之宣告，因身體、教育、職業或家庭之關係或其他正當事由，執
    行顯有困難者，得以一元以上三元以下折算一日，易科罰金。但確因不執行所宣
    告之刑，難收矯正之效，或難以維持法秩序者，不在此限。」，並於同月十二日
    生效，則被告行為後刑法第四十一條已修正生效，與修正前之同法第四十一條比
    較，以修正後之規定較有利於行為人，依刑法第二條第一項前段規定，仍應適用
    裁判時即修正後之刑法第四十一條第一項前段規定，就被告所宣告之刑，併予諭
    知易科罰金之折算標準。
據上論斷，應依刑事訴訟法第二百九十九條第一項前段，刑法第二條第一項前段、第
三百三十九條第一項、第四十一條第一項前段，罰金罰鍰提高標準條例第一條前段、
第二條，判決如主文。
本案經檢察官馮成到庭執行職務
中    華    民    國      九十        年      十二    月        四      日
                                      臺灣臺北地方法院刑事第六庭
                                          法  官  蔡  如  琪
右正本證明與原本無異。
如不服本判決，應於判決送達後十日內，向本院提出上訴狀。
                                          書記官  黃  鈴  容
中    華    民    國      九十        年      十二    月       七       日
附錄法條：
中華民國刑法第三百三十九條
 (普通詐欺罪)
意圖為自己或第三人不法之所有，以詐術使人將本人或第三人之物交付者
，處五年以下有期徒刑、拘役或科或併科一千元以下罰金。
以前項方法得財產上不法之利益或使第三人得之者，亦同。
前二項之未遂犯罰之。


司法院資訊處製作；財團法人民間司法改革基金會備份。
